臺北高等行政法院判決
　　　　　　　　　　　　　　　　　　 96年度簡字第62號
原　　　告　川源貿易有限公司
代　表　人　甲○○○
訴訟代理人　呂康德律師
被　　　告　財政部基隆關稅局
代　表　人　丘　欣(局長)
訴訟代理人　丙○○
　　　　　　乙○○
上列當事人間因進口貨物核定稅則號別事件，原告不服財政部中
華民國95年11月23日台財訴字第09500392140號訴願決定，提起
行政訴訟。本院判決如下：
　　主  文
原告之訴駁回。
訴訟費用由原告負擔。
　　事  實
一、事實概要：原告於94年9月30日委由訴外人桂記報關有限公
    司向被告報運進口TOKI EXTRACT A 00000 000KGM/DRUM 1批
    （報單號碼：第AW/94/5114/0020號），原申報海關進口稅
    則（以下簡稱稅則）第3302.10.90號，稅率FREE，經依關稅
    法第18條第1項規定，按應申報之事項先行徵稅放行（C1通
    關），事後再加審查。嗣經被告查核結果，來貨稅則應改列
    第2106.90.53號，按稅率1%課徵補稅，並據以通知原告補徵
    進口稅費計新台幣（下同）21,148元。原告不服，申經復查
    結果，未獲准變更，提起訴願，亦遭決定駁回，遂向本院提
    起行政訴訟。
二、兩造聲明：
　(一)原告聲明：
    1.訴願決定、復查決定及原處分均撤銷。
    2.訴訟費用由被告負擔。
　(二)被告聲明：
    1.駁回原告之訴。
    2.訴訟費用由原告負擔。
三、兩造主張：
　(一)原告起訴意旨略謂：
    查訴願機關財政部決定駁回原告之訴願，無非係以系爭來貨
    基料成分中之當歸天然萃取物非屬稅則第3302節所規定之芳
    香物質，僅係添加在提神飲料中當提味用，其酒精占50%，
    被告將其改列稅則第2106.90.54號，稅率20%（惟基於不利
    益變更禁止原則，仍維持原核定之稅則第2106.90.53號，稅
    率1%），核無不符云云，是本件爭點在於系爭來貨應屬稅則
    第3302.10.90號、第2106.90.53號或第2106.90.54號。經查
    ：
    1.稅則第3302節係適用於「工業原料用之芳香物質混合物及
      以一種或以上此類芳香物質為基料之混合物（包括醇類溶
      劑在內）；製造飲料用之以芳香物質為基料之其他調製品
      」，其中第3302.10.90號為「其他供食品或飲料工業原料
      用之芳香物質混合物及以一種或以上此類芳香物質為基料
      之混合物（包括醇類溶濟在內）」；稅則第2106節係適用
      於「未列名食物調製品」，其中第2106.90.53號為「供食
      品製造用，芳香物質混合物之調製品」，第2106.90.54號
      為「用以調製飲料之酒精製品，含酒精強度（以容積計）
      超過0.5%者（以芳香物質為基料者除外）」。
    2.上開稅則號別適用之範圍有賴國際商品統一分類制度（以
      下簡稱H.S.）註解予以釐清，若依被告及財政部之見解，
      系爭來貨應適用稅則第2106.90.54號，稅率為20%，然
      H.S.註解第139頁就稅則第2106節首先註明「下列食物製
      品如未列入其他節者，列入本節」（第17行），可知來貨
      若可列入其他節者，不得列入第2106節。又依H.S.註解第
      140頁第1至6行之說明，第2106節適用之調製品並非以芳
      香物質為基料，通常僅須簡單地將該調製品以水、酒或酒
      精加以稀釋即可製成，尤有甚者，同頁第7行更強調「本
      節不包括以一種或多種芳香物質為基料供飲料製造用之調
      製品（第33.02節）」。自以上所引用之H.S.註解對稅則
      第2106節之解釋觀之，該節不能適用於以一種或多種芳香
      物質為基料供飲食製造用之調製品。
    3.本件來貨係以多種芳香物質為基料之混合物（包括乙醇溶
      劑在內）所製成之香料，可用於飲料工業之原料，作為軟
      性飲料、機能性飲料、提神飲料等提香之用，成分中之
      ESTERS、ETHERS、HIGHER ALIPHATIC ALCOHOLS、HIGHER
      ALIPHATIC ALDEHYDES、HIGHER ALIPHATIC HYDROCARBONS
      、KETONES均為芳香物質之化合物，且內含20%之NATURAL
      EXTRACTS（TOKI）乃以DRY TOKI（20%）、ALCOHOL（54%
      ）、WATER（26%）製成之天然香料。因該香料係天然香料
     （天然食用香料輸字第00186號，新號為衛署香輸字第0186
      號），含有多種芳香物質及許多酒精（乙醇），普見於一
      般香料及天然香料，以極少之劑量用於一般飲料提香之用
      ，並非一般之酒料製品或酒精飲料（公賣局88年11月4日
      88公業字第9298號函參照），亦無法直接飲用或稀釋飲用
      ，故應不適用稅則第2106.90.54號，加以稅則第2106節不
      包括芳香物質製成之調製品，而系爭來貨內含多種芳香物
      質，自無稅則第2106節之適用餘地。另原告進口系爭香料
      20年餘，皆以稅則第3302.10.90.00-8號報關，最初幾年
      進口時，被告曾當場檢驗取樣品，皆係合格通關（報單號
      碼：第AW/89/1676/0138、AW/89/5917/0130號）。詎自93
      年起，香料降為零關稅後，本件進口香料反被認定為植物
      萃取液，改以稅率20%課徵關稅，形式上降低關稅，實質
      上卻將原進口產品改列稅則課以更高之關稅，依行政程序
      法第8條「行政行為應以誠實信用之方法為之，並應保護
      人民正當合理之信賴。」規定，被告所為核定實已於法不
      合，是原處分應予撤銷。
　(二)被告答辯意旨略謂：
    1.按稅則第3302.10.90號為「其他供食品或飲料工業原料用
      之芳香物質混合物及一種或以上此類芳香物質為基料之混
      合物（包括醇類溶劑在內）」，稅率免稅；第2106.90.53
      號為「供食品製造用，芳香物質混合物之調製品」，稅率
      1%；第2106.90.54號為「用以調製飲料之酒精製品，含酒
      精強度（以容積計）超過0.5%者（以芳香物質為基料者除
      外）」，稅率20%。次按H.S.註解稅則第3302節「本節不
      包括以本章章註2所述以外芳香物質為基料，製造飲料之
      酒精或無酒精化合調製品（第2106節，除特別指明列入本
      分類中其他章節者外）。」及稅則第33章章註2「第3302
      節所稱『芳香物質』僅指第3301節之物質、由該等物質分
      離出之芳香成分或合成芳香物。」之解釋，依原告提供之
      用途說明書顯示：當歸天然萃取物占20%、酒精占50%、水
      占28%、其他占2%，足見系爭來貨之基料係成分中之當歸
      天然萃取物，應屬稅則第1302節「植物汁液及萃取物．．
      ．」之物品，而非屬稅則第3302節之芳香物質，故被告依
      前揭規定改列系爭貨物之稅則號別並補徵稅款，於法洵無
      不合。
    2.茲原告訴稱略謂稅則第2106節不能適用於以一種或多種芳
      香物質為基料供飲食製造用之調製品，系爭來貨係以多種
      芳香物質為基料之混合物（包括乙醇溶劑在內）所製成之
      香料，可用於飲料工業之原料作為軟性飲料等提香之用，
      因該香料係天然香料，並非一般酒精製品或酒精飲料，被
      告認系爭來貨應適用稅則第2106.90.54號，誠屬違誤等語
      。惟查：
      參據H.S.註解關於稅則第2106節（中文版註解第140頁
        第1行）之解釋(7)「一種用於製造各種不含酒精或含酒
        精飲料之無酒精或含酒精調製品（並非以芳香物質為基
        料）。此種調製品係以第1302節之植物萃取物與乳酸．
        ．．等混合而得。此種調製品含有（全部或部分）顯示
        某種飲料特性之調味成分。因此，該飲料通常僅須簡單
        地將該調製品以水、酒或酒精加以稀釋可製成．．．」
        ，其中「該飲料」係指加入此種調製品(PREPARATIONS)
        後之飲料(BEVERAGE)，通常(USUALLY)僅須簡單加水稀
        釋（但並非總是﹝ALWAYS﹞或必須﹝MUST﹞）。系爭來
        貨成分中之當歸天然萃取物係屬稅則第1302節「植物汁
        液及萃取物．．．」之物品，非屬稅則第3302節之芳香
        物質，乃添加於提神飲料中當提味用，而該提神飲料不
        須再加水或酒精等即可直接飲用，核與前開H.S.關於稅
        則2106節之解釋並無牴觸，則被告將原申報稅則改歸列
        稅則第2106.90.53號，按稅率1%課徵關稅，即非無據。
      又為慎重計，被告於95年5月3日以(95)基關字第22號進
        口稅則分類疑問及解答函報請財政部關稅總局稅則處（
        以下簡稱稅則處）釋示，經該處解答「本案貨品宜依實
        到貨物查核認定，若經貴局核明係以稅則第1302節之天
        然當歸萃取物質為基料之供調製飲料用含酒精調製品，
        則宜歸列稅則第2106.90.54號。．．．」等語。再者，
        系爭貨物之主要用途僅係將「天然當歸萃取物質為基料
        」加在提神飲料中當提味用，其酒精占50%，當屬「用
        於調製飲料之酒精製品，含酒精強度（以容積計）超過
        0.5%者」，應歸列稅則第2106.90.54號，稅率20%，而
        無原申報稅則第3302.10.90號之適用，至臻明確。
      另依行政救濟中不得為更不利於行政救濟人之決定之法
        理，被告維持先前已核定之稅則第2106.90.53號，依稅
        率1%課徵關稅，並於本件復查決定書中函知原告，嗣後
        此類貨品均應歸列稅則第2106.90.54號，按稅率20%課
        徵關稅，已兼顧原告之權益，核無不當。綜上所陳，原
        告之訴顯無理由，應予駁回。
　　理  由
一、本件起訴時被告之代表人為陳天生，嗣於本件訴訟程序進行
    中變更為丘欣，茲由其聲明承受訴訟，核無不合，應予准許
    ，合先敘明。
二、按稅則第3302.10.90號為「其他供食品或飲料工業原料用之
    芳香物質混合物及一種或以上此類芳香物質為基料之混合物
    （包括醇類溶劑在內）」，稅率免稅；第2106.90.53號為「
    供食品製造用，芳香物質混合物之調製品」，稅率1%；第
    2106.90.54號為「用以調製飲料之酒精製品，含酒精強度（
    以容積計）超過0.5%者（以芳香物質為基料者除外）」，稅
    率20%。又查關於稅則如何分類，依海關進口稅則之規定為
    「本稅則各號別品目之劃分，除依據本稅則類、章及其註，
    各號別之貨名及解釋準則之規定外，並得參據關稅合作理事
    會編纂之『國際商品統一分類制度（H.S）註解』及其他有
    關文件辦理。」、「．．．其分類之核定，應依照稅則號別
    所列之名稱及有關類或章註為之，此等稅則號別或註內未另
    行規定者，依照後列各準則規定辦理。」，復分別為稅則附
    則一、暨解釋準則一、所規定，先予說明。
三、本件原告於94年9月30日委由桂記報關有限公司向被告報運
    進口TOKI EXTRACT A 00000 000KGM/DRUM 1批（報單號碼：
    第AW/94/5114/0020號），稅則第3302.10.90號，稅率FREE
    ，經依關稅法第18條第1項規定，按應申報之事項先行徵稅
    放行（C1通關），事後再加審查。嗣經被告查核結果，來貨
    稅則應改列第2106.90.53號，按稅率1%課徵補稅，並據以通
    知原告補徵進口稅費計21,148元。原告不服，申經復查結果
    ，未獲准變更，提起訴願，亦遭決定駁回，遂向本院提起行
    政訴訟，並主張本件系爭來貨應歸屬稅則號別第3302.10.90
    號屬於「其他供食品或飲料工業原料用之芳香物質混合物以
    及一種以上此類芳香物質為基料之混合物」，又從H.S.註解
    對稅則第2106節註解可知該節不能適用於一種或多種芳香物
    質為基料供飲食製造用之調製品，而系爭來貨係以多種芳香
    物質為基料之混合物所製成之香料，自無第2106節之適用，
    被告所為稅則號別之核定自有違誤等語；被告則以依H.S.註
    解第3302節「本節不包括以本章章註2 所述以外芳香物質為
    基料，製造飲料之酒精或無酒精化合調製品（第2106節，除
    特別指名列入本分類中其他章節者外）。」及海關進口稅則
    第33章章註2 「第3302節所稱芳香物質僅指第3301節之物品
    、由該等物質分離出之芳香成分或合成芳香物。」之解釋，
    參照原告所提供之系爭來貨成分分析表，可知系爭來貨之基
    料為成分中之當歸天然萃取物，非屬稅則第3302節之芳香物
    質等語資為答辯。經查：
  (一)本件依原告所提供之系爭來貨成分分析明細表上「 MAIN
    COMPONENTS」一欄，可知本件進口貨物TOKI EXTRACT係由
    NATURAL EXTRACTS（TOKI）（即被告所謂之『當歸萃取物』
    ）20%、ETHYL ALCOHOL即酒精50%、WATER28%、其他ESTERS
    0.25%、ETHERS 0.2%所組成，而其中NATURAL EXTRACTS（
    TOKI）（即被告所謂之『當歸萃取物』）成分內容為（DRY
    TOKI：20%、ALCOHOL：54%、WATER：26%、TTL：100%），有
    系爭來貨成分分析明細表1份附於原處分卷可稽，復為原告
    所是認，系爭來貨酒精成分占總成分50%，水占總成分28%，
    而NATURAL EXTRACTS（TOKI）（即被告所謂之『當歸萃取物
    』）占總成分20%，至原告所主張屬於稅則號別第3302節之
    芳香物質ESTERS、ETHERS則僅各占0.25%、0.2%而已，足見
    原告所稱系爭來貨成分中ESTERS、ETHERS等6種以上芳香物
    質占20% 以上云云為虛，遑論H.S.註解針對第3301節所謂芳
    香物質所列之附錄表並無原告所謂系爭來貨之芳香物質成分
    ，則被告以系爭進口貨物之基料係成分中之當歸天然萃取物
    ，應屬稅則第1302節「植物汁液及萃取物．．．」之物品，
    而非屬稅則第3302節之芳香物質，乃予以改列系爭貨物之稅
    則號別並予補徵稅款，即非無據。
  (二)又按「一種用於製造各種不含酒精或含酒精飲料之無酒精或
    含酒精調製品（並非以芳香物質為基料）。此種調製品係以
    第1302節之植物萃取物與乳酸．．．等混合而得。此種調製
    品含有（全部或部分）顯示某種飲料特性之調味成分。因此
    ，該飲料通常僅須簡單地將該調製品以水、酒或酒精加以稀
    釋可製成，不論是否添加如糖或二氧化碳氣體均可。．．．
    」，H.S.註解關於稅則第2106節（中文版註解第140頁第1行
    ）之解釋 (7)可資參照。本件進口貨物成分中之當歸天然萃
    取物係屬稅則第1302節「植物汁液及萃取物．．．」之物品
    ，非屬稅則第3302節之芳香物質，已如前述，經核乃添加於
    提神飲料中當提味用，而該提神飲料不須再加水或酒精等即
    可直接飲用，核與前開H.S.註解關於稅則2106節之解釋並無
    牴觸，是被告將原告原申報稅則改歸列稅則第2106.90.53號
    ，按稅率1%課徵關稅，自非無憑。且參以稅則處對系爭貨物
    之稅則歸列疑問之解答「本案貨品宜依實到貨物查核認定，
    若經貴局核明係以稅則第1302節之天然當歸萃取物質為基料
    之供調製飲料用含酒精調製品，則宜歸列稅則第2106.90.54
    號。．．．」，亦有該處95年5月3日 (95)基關字第22號進
    口稅則分類疑問及解答影印1份在卷可佐，系爭來貨之主要
    用途經被告查證結果，係僅將天然當歸萃取物質為基料加在
    提神飲料中當提味用，其酒精占50%，符合「用於調製飲料
    之酒精製品，含酒精強度（以容積計）超過0.5%者（以芳香
    物質為基料者除外）」之規定，本應歸列稅則第2106.90.54
    號，稅率20%，而無原告原申報稅則號別第3302.10.90號之
    適用甚明，原告所稱委無可採。故被告參據H.S.註解對稅則
    第3302節（中文版第484頁第22行及第23行）「本節不包括
    以本章章註2所述以外芳香物質為基料，製造飲料之酒精或
    無酒精化合調製品（第2106節，除特別指明列入本分類中其
    他章節者外）。」之解釋，及稅則第33章章註2「第3302節
    所稱『芳香物質』僅指第3301節之物質、由該等物質分離出
    之芳香成分或合成芳香物。」之規定，認系爭來貨非屬第
    3302節所規定之貨物，自無稅則號別第3302.10.90號之適用
    ，所為核定於法要無不合。況本件被告依行政救濟中之不得
    為更不利於行政救濟人之決定之法理，維持先前所為核定即
    將來貨稅則改列第2106.90.53號，按稅率1%課徵補稅，並於
    本件復查決定函知嗣後此類貨品均應歸列稅則第2106.90.54
    號，按稅率20%課徵關稅，所為已兼顧原告權益，核無不當
    。至原告主張前曾以稅則第3302.10.90號報運進口2批相同
    貨物（報單號碼：第AW/89/1676/0138、AW/89/5917/0130號
    ）一節，經查該2批貨物因已逾法定補稅期限，依法不得再
    命原告補徵稅款，並非因此即肯認原告所申報之稅則無誤，
    自不得比附援引，併此陳明。
  綜上所述，本件被告所為處分，並無違誤，復查決定及訴願決
  定遞予維持，亦均無不合，原告徒執前詞，訴請撤銷，為無理
  由，應予駁回。末以本件依卷內資料，事證已臻明確，爰不經
  言詞辯論為之；另兩造其餘之主張及陳述等，因與本件判決結
  果不生影響，故不予一一指駁論究，均附此述明。
據上論結，本件原告之訴為無理由，依行政訴訟法第236條、第
195條第1項後段、第98條第1項前段，判決如主文。
中　　華　　民　　國　　96　　年　　8　　 月　　27　　日
                                  第七庭法官　林育如
上為正本係照原本作成。
本件以訴訟事件所涉及之法律見解具有原則性者為限，始得於本
判決送達後20日內向本院提出上訴狀並表明上訴理由，如已於本
判決宣示後送達前提起上訴者，應於判決送達後20日內補具上訴
理由（均按他造人數附繕本），且經最高行政法院許可後方得上
訴。
中　　華　　民　　國　　96　　年　　8 　　月　　27　　日
　　　　　　　　　　　　　　          書記官　陳圓圓
